臺灣雲林地方法院刑事判決　　　　　　　　　　　　　九十二年度訴字第二三一號
　　公　訴　人　臺灣雲林地方法院檢察署檢察官
　　被　　　告　丁○○
　　指定辯護人　本院公設辯護人戊○○
右列被告因違反毒品危害防制條例案件，經檢察官提起公訴（九十一年度偵字第二九
七八號），本院判決如左：
    主  文
丁○○販賣第一級毒品，處有期徒刑拾年。未扣案販賣毒品所得新台幣貳仟元沒收之
，如全部或一部不能沒收時，以其財產抵償之。
    事  實
一、丁○○基於販賣第一級毒品之犯意，於民國九十一年六月中旬某日，在雲林縣口
    湖鄉謝厝村淨水廠附近，以每包新台幣（下同）一千元之代價，同時販賣第一級
    毒品海洛因二包予乙○○、甲○○二人施用。嗣甲○○、乙○○二人於九十一年
    七月十一日十二時四十分許，在雲林縣口湖鄉頂湖村二一號旁之「李夫人」廟前
    ，施用毒品時為警查獲，並供出毒品來源係丁○○，始查知上情。
二、案經雲林縣警察局北港分局報請臺灣雲林地方法院檢察署檢察官偵查起訴。
    理  由
一、訊據被告丁○○矢口否認有何前揭犯行，並辯稱：伊沒有販賣毒品，亦不認識他
    們，伊的綽號係「雞仔」、「雞囝仔」，並非「阿雞」，也不知道何以他們會知
    道伊的行動電話號碼係「0000000000」云云。經查：
  (一)證人甲○○於警詢時所為之陳述：「這些海洛因是我所有，是向一位綽號『阿雞
    』男子購買，以一次購買一小包一千元，二小包二千元，『阿雞』的特徵是瘦瘦
    、高高、膚白、戴金邊眼鏡；經我指認確為該口卡之人所販賣的無訛，我與丁○○聯絡都打手機，丁○○的手機號碼為0000000000號，我每次購買二
    包，每一包一千元，丁○○都騎腳踏車跟我們接觸，交易地點都在口湖鄉頂湖村
    二鄰頂湖二九號旁之李夫人廟內，我向丁○○共購買有十多次毒品」等語（見九
    十一年七月十一日警詢筆錄），足認甲○○確向被告購買毒品。又其指證亦經證
    人己○○即製作甲○○警詢筆錄之員警於本院審理時結證稱：他有說是向阿雞購
    買的，有描述阿雞的特徵，也有給我們阿雞的手機號碼；伊有拿口卡給他指認，
    他有確定；甲○○供出購買毒品的手機號碼有記載在筆錄內；甲○○在警訊筆錄
    所講的丁○○的手機號碼是甲○○自己說的；在筆錄中甲○○有說向丁○○購買
    十幾次；甲○○在筆錄中有說購買地點是在他們住家前的土地廟，那是陰廟。我
    們拿出口卡給甲○○指認，知道阿雞的人是指何人，加上有毒品前科的，且伊在
    口湖分駐所四年多，知道毒品的列管人口的外號，阿雞就是在庭的被告；因為擔
    任基層警員都要知道這些列管人口及特徵；他們都有仔細看過照片後才指認的，
    不是馬上指認，後來我們有請丁○○到分駐所，乙○○與甲○○有指認出來；做
    筆錄時他們只知道綽號是阿雞不知真實姓名，那時候有說到阿雞時，我們所裡有
    請丁○○到我們分駐所，並且當面讓甲○○看過後，才告訴甲○○那是丁○○，
    是先指認口卡後，才請丁○○過來讓甲○○看看是不是，而他本人看過後更確定
    ；丁○○的電話是甲○○自己說的，且從他手機內也有撥出去的電話，後來甲○○打出去的電話中聽到他的聲音，確定是丁○○的聲音，我們才請他過來；會抓
    到甲○○是他們在頂湖村二十二之一號那邊的陰廟注射毒品等語（見本院卷第一
    四七、一四八、一四九、一五二、一五三頁），足徵證人甲○○於警詢時所製作
    之警訊筆錄，具有可信性情況，有其證據能力，應可採信。
  (二)佐以證人乙○○於本院審理時結證稱：伊那時候不知道雞仔的名字，是因為警察
    說雞仔就是丁○○，讓伊以為雞仔是丁○○，所以才會那樣說的；伊記得是在口
    湖淨水場那裡跟阿雞買毒品，是用一千元，是一張一千元跟他買的，他收到錢後
    ，毒品是給甲○○，錢伊交給甲○○，甲○○再馬上交給他的，而毒品是阿雞拿
    給甲○○，甲○○在車上再給伊的，伊知道甲○○要去的時候，都會先打電話跟
    阿雞說要買多少，伊有跟阿雞買過一次毒品，那天伊與甲○○是中午快一、二點
    的時候，伊記得跟甲○○是在淨水場前面的馬路邊等語（見本院卷第一五五、一
    五六、一五九頁），可知證人乙○○與甲○○二人確有在口湖淨水場處共同向「
    雞仔」或「阿雞」買過一次毒品等情，應堪認定。又參之被告自承其綽號係「雞
    仔」或「雞囝仔」等情（見本院卷第一五九頁），而「雞仔」、「雞囝仔」或「
    阿雞」等用語，衡諸常情，一般人之通常觀念中該用語之界定實無差異，被告辯
    稱：伊的綽號係「雞仔」、「雞囝仔」，並非「阿雞」云云，顯不足採為其有利
    之認定。又參佐證人乙○○上開證述，及證人甲○○於警詢中證稱有向「阿雞」
    或「丁○○」購買毒品等情，足見被告確有販賣毒品各一包予乙○○、甲○○二
    人，其辯稱：伊沒有販賣毒品云云，顯不足採。
  (三)又證人乙○○於偵查時證稱：在七月十一日之前有向丁○○買過一次（即六月中
    旬），在口湖鄉之淨水廠買的，買海洛因，以一千元之價格，打他之行動電話與
    丁○○聯絡，且經書記官朗讀該筆錄供乙○○聽，經其承認無訛等語（見偵查卷
    第三五頁反面、第三十頁）；於警詢時稱：伊最近一次於九十一年六月中旬，住
    口湖鄉謝厝村淨水廠向丁○○購一小包海洛因，價格一千元，伊總共向丁○○購
    買一小包一千元，伊打丁○○行動電話0000000000號聯絡交易海洛因
    ，伊與丁○○沒有仇恨等語（見九十一年七月十一日警訊筆錄），並參酌證人於
    本院審理時結證稱：伊有到警局做筆錄，警察有照伊的意思記載，有給伊看就叫
    伊簽名，名字是自己簽的，檢察官做的筆錄伊沒有看過，但有簽名等語（見本院
    卷第一五三、一五四頁），及上開與證人甲○○二人在口湖淨水場處共同向「雞
    仔」或「阿雞」買過一次毒品等細節之證述，足徵證人乙○○於偵查時之陳述，
    並無不可信之情況，可採為證據。被告確於九十一年六月中旬某日販賣毒品一次
    各一包予乙○○、甲○○二人等情，應堪認定。被告辯稱：伊沒有販賣毒品，不
    認識他們，也不知道何以他們會知道伊的行動電話號碼係「000000000
    0」云云，自無足採。
  (四)而證人乙○○於前述之偵查中證稱：買海洛因，以一千元之價格，打他之行動電
    話與丁○○聯絡等語（詳見偵查卷第三十五頁反面），並無不可信之情況，並且
    能夠清楚陳述被告所使用之行動電話號碼，已如前述。證人確有與被告直接接觸
    之情，應堪認定。然其於本院審理時結證稱：毒品是給甲○○，錢伊交給甲○○
    ，甲○○再馬上交給他的，而毒品是阿雞拿給甲○○，甲○○在車上再給伊的等
    語（詳見本院卷第一五六頁），二者相較，再參以證人於審理時一再否認「阿雞
    」即是被告等情，顯見證人於本院審理時之證述，略有偏頗，實不足僅以該證人
    之片面說詞，遽認證人與被告接觸購買毒品。且參以證人甲○○於警詢時自承伊
    每次購買毒品都是打手機聯絡，丁○○都騎腳踏車跟我們接觸等語（詳見九十一
    年七月十一日警詢筆錄），益徵證人甲○○、乙○○二人確實於九十一年六月中
    旬某日在口湖淨水場處，同時一起向被告購買海洛因共二包。
  (五)惟證人甲○○於本院九十二年八月二十六日審理時全面否認有向被告購買毒品之
    事實，其結證稱：沒有見過在場之被告，警詢後面有說丁○○的聯絡手機號碼，
    那不是伊說的，因為伊不認識對方，伊沒有辦法講，伊都是跟乙○○一起去買的
    ，由乙○○出面與對方接觸，至於乙○○是不是跟丁○○買，伊不知道，伊只知
    乙○○都是跟一個叫阿雞買的，有遠遠看過，但看不清楚，不曾近距離看過，不
    敢確定等語（見本院卷第六五、六六頁），證人於警詢、本院審理時之陳述，先
    後不一，因此其警詢指證向被告購買十多次毒品，除九十一年六月中旬某日，在
    該淨水廠向被告購買毒品，該次因有證人乙○○偵查中之證述可以佐證其實外，
    其餘部分之指證，查無其他佐證足資證實，自難僅以證人甲○○警詢之唯一證述
    ，而採為被告不利之認定。
  (六)至於證人甲○○於偵查時經傳、拘不到，其於本院審理時亦經合法傳喚無故不到
    ，嗣因拘提，方於九十二年七月十四日與證人乙○○一同拘獲到案，拘到之日，
    法官僅告知證人有作證義務、不到庭之罰責及下次庭訊應於同年八月二十六日準
    時到庭等事項，即將證人甲○○、乙○○二人請回（見本院卷第五五、五七頁之
    拘票回證，及九十二年七月十四日訊問筆錄）。而證人甲○○住「嘉義縣東石鄉
    猿樹村一一七之十八號」，證人乙○○則係住「嘉義縣東石鄉猿樹村頂寮二四號
    」，其二人住所相近，訊畢後一同回去，又該二人原有一同施用毒品之交情，且
    一同指述販賣毒品之人，又知法院傳喚其到庭所欲證明之待證事項為何，其於警
    訊時雖已指認被告販賣毒品之事實，然其干係重大，衡諸毒品之買賣對象均為熟
    識之人，以避免遭人檢舉，而該二證人與被告原即有毒品之交易往來，交情應非
    淺，證人甲○○、乙○○二人於本院所為之證述，自可能出於迴護之情。觀之被
    告於九十一年七月十一日警訊時自承：伊認識其中二個（經指認為乙○○、邱峰
    崇二人），但不知道其姓名、住址等語（見該日警訊筆錄），而證人乙○○於本
    院九十二年八月二十六日審理時卻結證稱：伊不認識法庭上之被告等語（見本院
    卷第六六頁反面），顯見證人極盡撇清與被告相識之情，用以維護。而證人乙○○於同前日之審理時證稱：伊不認識法庭上之被告，認識一位叫雞仔之男子，伊
    不認識丁○○，雞仔比丁○○還要胖，警訊中有說過在淨水廠向丁○○買過海洛
    因一小包，價格一千元，但伊講的是雞仔，不是丁○○，在偵訊中會說有跟檢察
    官說過有向丁○○在淨水廠的空屋買過海洛因，伊是說雞仔，不是丁○○，伊在
    檢察官處是說雞仔等語（見本院卷第六七、六八頁），及證人甲○○於同日審理
    時全面否認有向被告購買毒品之事實，並結證稱：沒有見過在場之被告，警訊後
    面有說丁○○的聯絡手機號碼，那不是伊說的，因為伊不認識對方，伊沒有辦法
    講，伊都是跟乙○○一起去買的，由乙○○出面與對方接觸，至於乙○○是不是
    跟丁○○買，伊不知道，伊只知乙○○都是跟一個叫阿雞買的，有遠遠看過，但
    看不清楚，不曾近距離看過，不敢確定等語（見本院卷第六五、六六頁），暨證
    人乙○○於另次之九十三年五月二十六日審理時亦一再否認識被告，並結證稱：
    伊那時候不知道雞仔的名字，是因為警察說雞仔就是丁○○，讓伊以為雞仔是丁○○，所以才會那樣說的等語（見本院卷第一五五頁），互參觀之，足徵證人甲○○、乙○○二人於本院審理時所為之證述，顯然係迴護被告之詞，不足採信。
    綜此，被告所辯不足採信，本件事證明確，被告犯行堪以認定。
二、按海洛因係毒品危害防制條例第二條第二項第一款所規定之第一級毒品。核被告
    丁○○所為，係犯毒品危害防制條例第四條第一項之販賣第一級毒品罪。上開販
    賣毒品予甲○○、乙○○二人一次二包之行為，係一個意思活動，且僅有一行為
    ，係觸犯相同罪名之想像競合犯關係，應依刑法第五十五條之規定，從一重處斷
    。被告販賣第一級毒品海洛因犯行，易對於社會造成不良影響，惟其販賣毒品之
    次數僅一次，時間甚短、每包僅一千元，數量不大，人數亦僅二人，所得僅二千
    元，造成之影響非鉅，然本件法定刑為最重刑為死刑或無期徒刑之罪，如科以法
    定最低度刑猶嫌過重，爰依刑法第五十九條之規定酌減其刑。爰審酌被告犯罪動
    機、販賣毒品時間不長、次數僅一次、所得利益僅二千元，販賣毒品對人身健康
    及社會治安之影響甚鉅，及其於犯罪後猶飾詞狡辯、否認犯行，犯罪後態度不佳
    等一切情狀，量處如主文所示之刑，以資儆懲。
三、次按犯第四條至第九條、第十二條、第十三條或第十四條第一項、第二項之罪者
    ，其供犯罪所用或因犯罪所得之財物，均沒收之，如全部或一部不能沒收時，追
    徵其價額或以其財產抵償之，毒品危害防制條例第十九條第一項定有明文。此規
    定係採義務沒收主義，凡供販賣毒品所用或因犯罪所得之財物，均應宣告沒收，
    不以當場搜獲扣押為限，最高法院迭有判決（九十一年度台上字第一七六六號、
    八十八年度台上字第二０三九號參照）。惟本件毒品販賣予甲○○、乙○○等二
    人僅一次，每包一千元之代價，共計販賣所得為二千元，爰依毒品危害防制條例
    第十九條第一項之規定宣告沒收之，如全部或一部不能沒收時，以其財產抵償之
    。
四、公訴意旨另以：被告丁○○基於販賣第一級毒品之概括犯意，自九十一年四月間
    起至九十一年七月十一日止，連續在雲林縣口湖鄉頂湖村二一號旁之李夫人廟前
    ，以每包一千元之代價，販賣第一級毒品海洛因予甲○○施用多次，因認被告涉
    有毒品危害防制條例第四條第一項之販賣第一級毒品罪嫌等語。惟訊據被告矢口
    否認有何前揭犯行。經查：
  (一)按被告以外之人於檢察事務官、司法警察官或司法警察調查中所為之陳述，與審
    判中不符時，其先前之陳述具有較可信之特別情況，且為證明犯罪事實存否所必
    要者，得為證據，刑事訴訟法第一百五十九條之二定有明文。
  (二)證人甲○○之證述，攸關被告所涉之犯罪事實，其於警詢及本院審理時之供述，
    先後不一，已如前述，且又查無其他證據足以佐證本件證人甲○○於警詢時所不
    利於被告之供述具有較可信之情況，本院自難僅以證人甲○○於警詢時之證述，
    遽採為被告不利事實之認定。此外，復查無其他積極之證據，足資肯認被告有何
    公訴人所指之犯罪事實，被告此部分犯行自屬不能證明，原應為其無罪之諭知，
    惟公訴人認上開事實與前揭論罪科刑之犯罪事實，有裁判上一罪之連續犯關係，
    爰不另為其無罪之諭知，附此敘明。
五、至於證人甲○○、乙○○二人於本院所為之證述顯然迴護被告，而其就案情有重
    要關係之事項，供前具結，為虛偽陳述，已如前述，其二人是否涉有偽證罪，宜
    由檢察官另行偵辦。
據上論斷，應依刑事訴訟法第二百九十九條第一項前段，毒品危害防制條例第四條第
一項、第十九條第一項，刑法第十一條、第五十五條、第五十九條，判決如主文。
本案經檢察官丙○○到庭執行職務。
中      華      民      國      九十三      年    六    月      十      日
                                      臺灣雲林地方法院刑事第四庭
                                        審判長法  官  吳  福  森
                                              法  官  吳  錦  佳
                                              法  官  李  淑  惠
右正本證明與原本無異。
如不服本判決，應於送達後十日內，向本院提出上訴狀。（須附繕本）
                                              書記官  徐  基  典
中      華      民      國      九十三      年    六    月      十      日
附錄論罪法條
毒品危害防制條例第四條
製造、運輸、販賣第一級毒品者，處死刑或無期徒刑；處無期徒刑者，得併科新台幣
一千萬元以下罰金。
製造、運輸、販賣第二級毒品者，處無期徒刑或七年以上有期徒刑，得併科新台幣七
百萬元以下罰金。
製造、運輸、販賣第三級毒品者，處五年以上有期徒刑，得併科新台幣五百萬元以下
罰金。
製造、運輸、販賣專供製造或施用毒品之器具者，處一年以上七年以下有期徒刑，得
併科新台幣一百萬元以下罰金。
前四項之未遂犯罰之。
